臺北高等行政法院判決
                                       99年度簡字第594號
原      告　胡美華
被      告　財政部臺灣省北區國稅局
代　表　人　吳自心（局長）住同上
訴訟代理人　邱雅惠
上列當事人間綜合所得稅事件，原告不服財政部中華民國99年7
月26日台財訴字第09900254590 號訴願決定（案號：第09901542
號），提起行政訴訟，本院判決如下：
    主  文
原告之訴駁回。
訴訟費用由原告負擔。
　　事實及理由
一、程序事項：本件因屬不服行政機關所為稅捐課徵而涉訟，其
    標的之金額為新臺幣（下同）24,378元（即及民國96年度罰
    鍰24,378元），係在400,000 元以下，依99年1 月13日修正
    公布，同年5 月1 日施行之行政訴訟法第229 條第1 項第1
    款、第2 款規定，應適用簡易程序，合先敘明。
二、事實概要：緣原告96年度綜合所得稅結算申報，漏報執行業
    務所得2,081,504 元，案經被告查獲，歸戶核定綜合所得總
    額為5,843,712 元，補徵稅額121,894 元，並按所漏稅額處
    0.5 倍之罰鍰計60,947元。原告就罰鍰處分不服，申請復查
    ，經被告以99年4 月19日北區國稅法二字第0990006894號復
    查決定（下稱原處分）追減罰鍰36,569元。原告猶不服，提
    起訴願，經遭駁回，遂提起本件行政訴訟。
三、本件原告主張：
  (一)按「納稅義務人已依本法規定辦理結算、決算或清算申報，
    而對依本法規定應申報課稅之所得額有漏報或短報情事者，
    處以所漏稅額2 倍以下之罰鍰。」，為所得稅法第110 條第
    1 項所規定。次按稅務違章案件減免處罰標準第3 條第2 項
    規定：「綜合所得稅納稅義務人依所得稅法第110 條規定應
    處罰鍰案件，有下列情事之一者，免予處罰：一納稅義務人
    透過網際網路辦理結算申報，其經調查核定短漏報之課稅所
    得，符合下列情形：……(二)屬納稅義務人依規定向財政部財
    稅資料中心或稽徵機關查詢，而該機關未能提供之所得資料
    。」。
  (二)本件原告於96年度綜合所得稅申報之初，即備齊相關證件及
    所有扣繳憑單（含原告執行業務之所得）至新營國稅局，由
    工讀生輔助並經稅務人員確定無誤後代為網路申報，並依規
    定向財政部財稅資料中心或稽徵機關查詢所得資料，惟未能
    提供原告執行業務所得資料，且原告申報當時出示原告執行
    業務所得之扣繳憑單，詢問工讀生是否該申報該筆所得，得
    到答案為「可不繳」，因此原告即未堅持申報該筆所得，國
    稅局專業之稅務人員、工讀生有誤導之嫌，是原告漏報該項
    執行業務所得縱有過失，惟與故意不申報、短報所得之情況
    不同，應酌情以判。又原告係依稅捐機關查詢資料透過網路
    申報所得稅，依據稅務違章案件減免處罰標準第3 條第2 項
    規定，應予免罰。
  (三)再者，現行綜合所得稅制度，在結算申報前已有扣繳制度，
    稽徵機關可充分掌握所得資料，卻又責令納稅義務人蒐集並
    檢具申報，以稅務法令之複雜與專業性，肇致納稅義務人申
    報錯誤率偏高，不僅浪費稽徵成本，更招致民怨，業經監察
    院糾正在案。足證現行綜合所得稅申報制度存有諸多缺失已
    久，需徹底檢討改進等情。
  (四)聲明求為判決：撤銷96年度綜合所得稅罰鍰處分。
四、被告抗辯則以：
  (一)按「綜合所得稅納稅義務人委託他人代為辦理所得稅結算申
    報，該申報對納稅義務人直接發生效力，如有漏報所得情事
    ，自應依所得稅法第110 條之規定論罰。」為財政部68年3
    月9 日台財稅第31493 號函（下稱財政部68年3 月9 日函）
    所明釋。又「納稅義務人利用本要點規定之電子憑證查詢、
    下載之所得資料或向各地區國稅局及其所屬分局、稽徵所、
    服務處辦理臨櫃查詢之所得資料，均僅供申報時參考，如尚
    有其他來源之所得資料，仍應依法辦理申報；納稅義務人未
    依規定辦理申報致有短報或漏報情事者，除依規定免罰者外
    ，應依所得稅法及其相關規定處罰。」為綜合所得稅電子結
    算申報作業要點參、三(三)所規定。再按「一短漏報所得屬裁
    罰處分核定前己填報扣免繳憑及股利憑單之所得，且無第4
    點情形者……處所漏稅額0.2 倍之罰鍰。」為財政部98年12
    月8 日台財稅字第09800584140 號令（下稱財政部98年12月
    8 日令）修正之稅務違章案件裁罰金額或倍數參考表所規定
    。
  (二)查原告係於97年5 月2 日於財政部南區國稅局臺南縣分局（
    下稱南區國稅局臺南縣分局）臨櫃查詢所得資料，並以網路
    方式（戶號＋IDN ）辦理96年度綜合所得稅結算申報，雖原
    告主張當時有提示執行業務所得扣繳憑單，詢問工讀生是否
    該申報，得到答案為「可不繳」，惟因申報期間之工讀生可
    能係由學校學生組成之「學生納稅服務隊」擔任，僅為輔導
    納稅義務人辦理綜合所得稅結算申報（含網路及二維條碼申
    報）或相關書表填寫事宜及代為填寫書表。又原告無法舉出
    當時確係由誰申報，故無法查得當初實際申報狀況。
  (三)次查原告95年度綜合所得稅結算申報，即已漏報取自長庚醫
    療財團法人林口長庚紀念醫院（下稱長庚醫院）之執行業務
    所得697,914 元（與本件漏報系爭所得相同），前經財政部
    臺北市國稅局（下稱臺北市國稅局）補稅並裁處罰鍰在案。
  (四)綜合所得稅係採自行申報制，有所得即應申報，至於納稅義
    務人向稽徵機關查詢下載之所得資料，僅供申報時參考，納
    稅義務人對申報內容仍應盡審查核對之責，如尚有其他來源
    之所得資料，仍應依法辦理申報。本件原告既已收到系爭執
    行業務所得之扣繳憑單，其當年度取有該筆所得為其所不爭
    ，原告未就實際所得予以申報，縱非故意，亦難卸免其過失
    之責；又依前揭財政部68年3 月9 日函釋規定，縱使原告係
    委託他人代為申報，該申報內容仍對原告直接發生效力，如
    有漏報所得情事仍應由原告負故意過失責任。
  (五)再者，原告雖透過網際網路辦理結算申報，惟其漏報所得2,
    081,504 元係取自長庚醫院執行業務所得（所得格式代號9A
    之扣繳憑單），核無稅務違章案件減免處罰標準所訂免予處
    罰要件之適用，復查時被告依修正後稅務違章案件裁罰金額
    或倍數參考表規定，改處0.2 倍罰鍰24,378元，追減罰鍰36
    ,569元並無違誤。
  (六)聲明求為判決：駁回原告之訴；訴訟費用由原告負擔。
五、兩造之爭點為原告96年度綜合所得稅結算申報，漏報取自長
    庚醫院執行業務所得2,081,504 元，被告依所得稅法第110
    條第1 項規定，按所漏稅額處以0.2 倍之罰鍰計24,378元，
    是否適法有據。
六、經查：
  (一)按「納稅義務人應於每年5 月1 日起至5 月31日止，填具結
    算申報書，向該管稽徵機關，申報其上一年度內構成綜合所
    得總額或營利事業收入總額之項目及數額，以及有關減免、
    扣除之事實，並應依其全年應納稅額減除暫繳稅額、尚未抵
    繳之扣繳稅額及可扣抵稅額，計算其應納之結算稅額，於申
    報前自行繳納。」、「納稅義務人已依本法規定辦理結算申
    報，但對依本法規定應申報課稅之所得額有漏報或短報情事
    者，處以所漏稅額2 倍以下之罰鍰。」行為時所得稅法第71
    條第1 項前段及98年5 月27日修正公布之同法第110 條第1
    項定有明文。次按「綜合所得稅納稅義務人委託他人代為辦
    理所得稅結算申報，該申報對納稅義務人直接發生效力，如
    有漏報所得情事，自應依所得稅法第110 條之規定論罰。」
    經財政部68年3 月9 日函明釋在案。又「納稅義務人利用本
    要點規定之電子憑證查詢、下載之所得資料或向各地區國稅
    局及其所屬分局、稽徵所、服務處辦理臨櫃查詢之所得資料
    ，均僅供申報時參考，如尚有其他來源之所得資料，仍應依
    法辦理申報；納稅義務人未依規定辦理申報致有短報或漏報
    情事者，除依規定免罰者外，應依所得稅法及其相關規定處
    罰。」綜合所得稅電子結算申報作業要點參、三(三)定有明文
    。再按「綜合所得稅納稅義務人依所得稅法第110 條規定應
    處罰鍰案件，有下列情事之一者，免予處罰：一納稅義務人
    透過網際網路辦理結算申報，其經調查核定短漏報之課稅所
    得，符合下列情形：(一)屬扣繳義務人、營利事業或信託行為
    之受託人依法應彙報稽徵機關之各類所得扣繳暨免扣繳憑單
    （不包括執行業務所得格式代號9A之各類所得扣繳暨免扣繳
    憑單）、股利憑單、緩課股票轉讓所得申報憑單、信託財產
    各類所得憑單及信託財產緩課股票轉讓所得申報憑單之所得
    資料。……前項第1 款規定自95年度綜合所得稅結算申報案
    件適用之。」稅務違章案件減免處罰標準第3 條第2 項第1
    款第1 目及第3 項亦定有明文。末按「一短漏報所得屬裁罰
    處分核定前己填報扣免繳憑及股利憑單之所得，且無第4 點
    情形者……處所漏稅額0.2 倍之罰鍰。」財政部98年12月8
    日令修正之稅務違章案件裁罰金額或倍數參考表亦有明定。
  (二)原告96年度綜合所得稅結算申報，經被告查獲漏報本人取自
    長庚醫院執行業務所得2,081,504 元，歸戶核定當年度綜合
    所得總額5,843,712 元，補徵應納稅額121,894 元，並按所
    漏稅額121,894 元處0.5 倍之罰鍰計60,947元。原告就罰鍰
    處分不服，申請復查，獲追減罰鍰36,569元，原告猶不服，
    提起訴願遭駁回等情，有綜合所得稅網路結算申報國稅局審
    核專用申報書、核定通知書、執行業務所得資料查詢清單及
    裁處書等資料附原處分卷可按（參見原處分卷第3 、4 、21
    至24、25至27頁）。原告不服被告原處分，並以如上揭主張
    為爭執。則本院應審究者乃被告以原告漏報系爭執行業務所
    得，據以科處罰鍰，是否適法有據之問題。
  (三)查原告於97年5 月2 日於南區國稅局臺南縣分局臨櫃查詢所
    得資料，並以網路方式（戶號＋IDN ）辦理96年度綜合所得
    稅結算申報等情，為兩造所不爭，並有上揭申報資料在卷可
    按，可堪信為真正。
  (四)原告固主張其當時有提示執行業務所得扣繳憑單，詢問工讀
    生是否該申報，得到答案為「可不繳」云云，惟此據被告陳
    明略以，因申報期間之工讀生可能係由學校學生組成之「學
    生納稅服務隊」擔任，僅為輔導納稅義務人辦理綜合所得稅
    結算申報（含網路及二維條碼申報）或相關書表填寫事宜及
    代為填寫書表。又原告無法舉出當時確係由誰申報，故無法
    查得當初實際申報狀況等語。然查綜合所得稅係採自行申報
    制，有所得即應申報，人民有依法律納稅之義務自應注意使
    之符合稅法之強行規定，至於納稅義務人向稽徵機關查詢下
    載之所得資料，僅供申報時參考，納稅義務人對申報內容仍
    應盡審查核對之責，如尚有其他來源之所得資料，仍應依法
    辦理申報。
  (五)查本件原告於96年度有領受系爭所得，且有收到系爭執行業
    務所得之扣繳憑單等情為其所不爭，即已知悉其有系爭所得
    甚明，自應依所得稅法第71條規定辦理申報，茲原告未就實
    際所得申報，已構成客觀之違章事實，且依前揭財政部68年
    3 月9 日函釋意旨，縱使原告係委託他人代為申報，該申報
    內容仍對原告直接發生效力，如有漏報所得情事仍應由原告
    負故意過失責任。又原告上開所得之申報，法律已明定其構
    成要件，原告於申報系爭年度綜合所得稅時，對應如何申報
    ，理應參照該法律規定辦理；若對法律之適用及解釋產生疑
    義時，原告亦非不可向相關專業機構及人員查詢，於獲得正
    確及充分之資訊後申報；且原告因適用法令錯誤或計算錯誤
    而有溢繳稅款之情形，亦可依稅捐稽徵法第28條規定，自繳
    納之日起5 年內提出具體證明，申請退還，然原告捨此不為
    ，猶有前揭漏報所得額之情形，從納稅義務人應自行及誠實
    申報義務之角度觀察，難謂其主觀上無違反上開所得稅法第
    110 條第1 項規定之過失責任，是縱原告主張其並無漏稅之
    故意，亦難卸免其未善盡申報應注意義務之違失。從而被告
    按所漏稅額處0.2 倍之罰鍰，經核並無不合。
  (六)再者，原告雖透過網際網路辦理結算申報，惟其漏報本人執
    行業務所得2,081,504 元部分，係取自長庚醫院執行業務所
    得（所得格式代號9A之扣繳憑單），系爭漏報執行業務所得
    ，核無稅務違章案件減免處罰標準所訂免予處罰要件之適用
    ，原告主張應予免罰云云，尚難採據。從而，被告依修正後
    稅務違章案件裁罰金額或倍數參考表規定，以原處分改處0.
    2 倍罰鍰24,378元，追減罰鍰36,569 元，並無違誤。
  (七)綜上所述，原告起訴論旨，並非可採。被告原處分以原告漏
    報系爭所得2,081,504 元，按所漏稅額改處0.2 倍之罰鍰，
    核無違誤，訴願決定予以維持，亦無不合。原告仍執前詞及
    個人主觀之見解，訴請如聲明所示，為無理由，應予駁回。
    又本件為簡易事件，依卷內資料，事證已臻明確，爰不經言
    詞辯論為判決。
  (八)本件事證已臻明確，兩造其餘之主張及陳述，核與本件判決
    結果不生影響，無庸一一論列，併予敘明。
七、據上論結，本件原告之訴為無理由，爰依行政訴訟法第233
    條第1 項、第98條第1 項前段，判決如主文。
中　　華　　民　　國　 100 　 年　   2   月　    15   日
                      臺北高等行政法院第七庭
                                      法  官  陳秀
上為正本係照原本作成。
本件以訴訟事件所涉及之法律見解具有原則性者為限，始得於本
判決送達後20日內向本院提出上訴狀並表明上訴理由，如已於本
判決宣示後送達前提起上訴者，應於判決送達後20日內補具上訴
理由（均按他造人數附繕本），且經最高行政法院許可後方得上
訴。
中　　華　　民　　國　 100 　 年　   2   月　    15   日
                                      書記官  吳芳靜